【裁判字號】    90,上訴,609
【裁判日期】    900118
【裁判案由】    瀆職
【裁判全文】
臺灣高等法院刑事判決                              九十年度上訴字第六○九號
    上  訴  人
    即  自訴人  甲○○原名為.
    被      告  乙○○
右上訴人即自訴人因自訴被告瀆職案件，不服臺灣臺北地方法院八十九年度自更（一
）字第四七號，中華民國九十年一月十八日第一審判決，提起上訴，本院判決如左：
    主  文
上訴駁回。
    理  由
一、按犯罪之被害人得提起自訴；不得提起自訴而提起者，應諭知不受理之判決，刑
    事訴訟法第三百十九條第一項前段、第三百三十四條分別定有明文。又所謂得提
    起自訴之被害人，係指因犯罪而直接被害者而言，最高法院二十五年上字第一三
    ○五號、七十五年台上字第七四二號亦分別著有判例可資參照。
二、自訴人上訴意旨略以：本案有經過言詞辯論，理應受理才是云云。
三、經查：自訴人於原審九十年一月十日審理時陳稱：「（自訴何事？）乙○○在八
    十六年（誤載為七十六年）時，在中正機場考管，我那天從日本回來，讓我不能
    出入境，我要告她刑法第一百二十條。」等語（見原審卷第十頁），足見自訴人
    係認被告乙○○係涉犯刑法瀆職罪章第一百二十條所規定之委棄守地罪而提起本
    件自訴。惟查刑法第一百二十條委棄守地罪，其所保護之法益係國家法益，縱認
    被告在內政部入出境管理局局長任內，涉有該條所規定之犯嫌，然其行為之直接
    受害者為國家，應由代表國家之追訴機關─檢察官行使追訴權，自訴人非該犯行
    之直接被害人，揆諸上開法條及判例之旨，自訴人顯不得提起本件自訴。自訴人
    就不得提起自訴之案件提起自訴，原審不經言詞辯論，逕為本件自訴不受理之諭
    知，於法洵無違誤。另原審於九十年一月十日係就自訴人自訴之事實訊問自訴人
    ，該期日並未進行言詞辯論，此有原審卷附卷可稽，自訴人認本件業經言詞辯論
    ，顯有誤認；況繫屬於法院之案件應否為自訴不受理之判決，應由法院依具體個
    案之情形，適用刑事訴訟法之相關規定定之，要與該案件是否經言詞辯論並無直
    接關聯，自訴人認本件業經言詞辯論，法院即應受理云云，顯非可採，其執此上
    訴意旨，指摘原判決不當，求予撤銷改判，為無理由，應予駁回。
四、本件原審係諭知自訴不受理之判決，本院認自訴人之上訴為無理由，爰不經言詞
    辯論為之，附此敘明。
據上論結，應依刑事訴訟法第三百六十八條、第三百七十二條，判決如主文。
中    華    民    國      九十      年      二      月      二十七      日
                            臺灣高等法院刑事第十庭
                                審判長法  官  溫  耀  源
                                      法  官  何  菁  莪
                                      法  官  林  銓  正
右正本證明與原本無異。
如不服本判決應於收受送達後十日內向本院提出上訴書狀，其未敘述上訴之理由者並
得於提起上訴後十日內向本院補提理由書（均須按他造當事人之人數附繕本）。
                                      書記官  吳  美  貞
中    華    民    國      九十      年      三      月        五        日


司法院資訊處製作；財團法人民間司法改革基金會備份。
